最高法院刑事判決　　　　　　九十六年度台上字第二三八六號
上　訴　人　甲○○
上列上訴人因違反槍砲彈藥刀械管制條例等罪案件，不服台灣高
等法院台中分院中華民國九十五年十二月十二日第二審判決（九
十五年度上訴字第一九二七號，起訴案號：台灣彰化地方法院檢
察署九十四年度偵字第六一八一號），提起上訴，本院判決如下
：
　　主  文
原判決關於持有手槍及殺人未遂部分撤銷，發回台灣高等法院台
中分院。
其他上訴駁回。
    理  由
一、發回部分
本件原判決認定上訴人甲○○之胞弟陳庭寮於民國九十二年三月
三日死亡後，上訴人在彰化縣彰化市○○路○段四三五號陳庭寮
房間內，取得美國 BERETTA廠製九五０BS型口徑零點二五吋制式
半自動手槍一支（含彈匣三個）及口徑零點二五吋制式子彈二十
四發，未經許可而持有之。迨九十四年七月二十五日晚間九時三
十分許，上訴人攜帶上開槍、彈，前往台中市○○區○○路二段
二十九號伍權峰經營之「達興租車行」歸還承租之車輛，因租金
問題與伍權峰發生口角，上訴人即基於恐嚇之犯意，持槍朝地上
射擊一發子彈，並將手槍指向伍權峰，以加害生命、身體之事恐
嚇伍權峰，致其心生畏怖而生危害於安全（關於恐嚇危害安全部
分之上訴，另駁回如後述）。上訴人隨即快步離開，行至加油站
前，又對空鳴發一槍。伍權峰心有不甘，駕車搭載張吉男、陳明
宏追逐上訴人，在台中市○○區○○路與青島路交岔路口，追撞
上訴人倒地。上訴人即萌殺人之概括犯意，持槍朝向已下車之伍
權峰擊發一槍，但未擊中；再跑至伍權峰車旁，揚言「要把你們
打死」等語，並朝張吉男、陳明宏背部各射擊一發子彈，然後逃
逸。張吉男因而受有左下肺葉撕裂傷合併血氣胸之傷害，陳明宏
受有肝臟及右側腎臟子彈貫穿傷、脊椎神經損傷之傷害。旋經伍
權峰將其送醫急救，始倖免於死等情。爰撤銷第一審關於持有手
槍及殺人未遂部分之判決，改判仍論處上訴人未經許可，持有手
槍（累犯），及連續殺人未遂（累犯）罪刑。固非無見。
惟查原判決謂本件行為時有關罰金易服勞役折算標準，依九十四
年二月二日修正公布（九十五年七月一日施行）前刑法第四十二
條第二項前段等規定，係銀元三百元即新台幣九百元折算一日；
刑法修正後第四十二條第三項前段則規定罰金易服勞役以新台幣
一千元、二千元或三千元折算一日。比較結果，以修正後刑法之
規定利於上訴人，依刑法第二條第一項後段，應適用修正後刑法
第四十二條第三項前段規定，定其罰金易服勞役之折算標準（見
原判決第八頁第十六行至第二十五行）。但主文關於上訴人持有
手槍罪併科罰金部分，則諭知「併科罰金新台幣二十萬元，罰金
如易服勞役，以新台幣九百元即銀圓三百元折算一日」，與理由
之論敘相互矛盾，難謂於法無違。再，原判決採憑證人張吉男、
陳明宏在偵查中所為之陳述，及「犯案路線圖」為不利於上訴人
之認定（見原判決第三頁第二十行至第二十二行）。但對於證人
張吉男、陳明宏在偵查中所為之陳述，何以具有證據能力而得為
判斷之依據，則未置一詞加以說明。且稽之原審審判筆錄，原審
審判長於審判期日，就該「犯案路線圖」復未依法提示，使當事
人及辯護人辨認，予其陳述意見之機會，所踐行之訴訟程序，併
有可議。上訴意旨指摘原判決關於持有手槍及殺人未遂部分違背
法令，尚非全無理由，應認此部分之原判決有撤銷發回更審之原
因。
二、駁回部分
查刑事訴訟法第三百七十六條所列各罪之案件，經第二審判決者
，不得上訴於第三審法院，法有明文。原判決關於上訴人恐嚇危
害安全部分，係依刑法第三百零五條論處罪刑，該罪最重本刑為
三年以下有期徒刑，屬刑事訴訟法第三百七十六條第一款所列之
案件，既經第二審判決，自不得上訴於第三審法院。乃上訴人猶
就此部分提起上訴，顯為法所不許，應予駁回。
據上論結，應依刑事訴訟法第三百九十七條、第四百零一條、第
三百九十五條前段，判決如主文。
中　　華　　民　　國　九十六　年　　五　　月　　三　　日
                      最高法院刑事第二庭
                          審判長法官  紀　俊　乾
                                法官  黃　正　興
                                法官  陳　東　誥
                                法官  林　勤　純
                                法官  陳　晴　教
      本件正本證明與原本無異
                                      書  記  官
中　　華　　民　　國　九十六　年　　五　　月　　七　　日
                                                H
